---
title: "Analyse de données"
---


Dans cette partie nous allons analyser le lien entre le réchauffement climatique et les catastrophes naturelles au sens large, c'est-à-dire, leurs fréquences, leurs conséquences etc.
Pour cela on va donc ici utiliser divers graphique bivarié qui vont mettre en avant les différents liens entre les variables


```{r}
library(dplyr)

df_year <- final_dataframe |>
  group_by(year) |>
  summarise(total_disasters_year = sum(total_disasters, na.rm = TRUE))
```

```{r}
library(ggplot2)

ggplot(df_year, aes(x = factor(year), y = total_disasters_year)) +
  geom_col(fill = "orange", width = 0.7) +
  labs(title = "Nombre de désastres climatiques par an",
       x = "Année", y = "Nombre de désastres") +
  scale_x_discrete(
    labels = function(x) substr(x, 3, 4) # Prend les deux derniers chiffres
  ) +
  theme_classic(base_size = 14)+
  scale_y_continuous(
    breaks = seq(0, 10, 2)  # de 0 à 10, par pas de 2 ; ajuste si besoin
  ) 

```
De ce graphique il est assez dur de détecter une relation claire entre le réchauffement climatique et le nombre de désastre climatique chaque année en France. En effet il y a des années avec beaucoup de désastres comme en 1999 (8 désastres majeur) ou en 2019 (10 désastres majeur) et des années où il y en a très peu comme en 2004, 2012 et 2016 où il y en a eu seulement 1.
Cependant on remarque tout de même que même si il y a pas de lien direct entre la quantité de désastre et le réchauffement climatique, il y a tout de même une potentielle hausse dans leur conséquences avec 
